【裁判字號】    89,易,3114
【裁判日期】    900111
【裁判案由】    竊盜
【裁判全文】
臺灣高雄地方法院刑事判決                        八十九年度易字第三一一四號
    公  訴  人  臺灣高雄地方法院檢察署檢察官
    被      告  丙○○
    選任辯護人  施秉慧
                焦文城
                張清富
右列被告因竊盜案件，經檢察官提起公訴（八十九年度偵字第九五０三號）暨移送併
辦（八十九年度偵字第一六八四九號），本院判決如左：
    主  文
丙○○連續於夜間侵入住宅竊盜，處有期徒刑拾月，緩刑肆年，緩刑期間付保護管束
。
    事  實
一、丙○○患有殘餘期精神分裂症及衝動控制障礙症，為精神耗弱之人，基於意圖為
    自己不法所有之概括犯意，於民國八十九年四月二十六日凌晨四時許，趁位於高
    雄市前鎮區○○○路二五四號四樓十七乙○○住處之大門未上鎖之機會，徒手開
    門侵入竊取乙○○所有之金戒指三只、鑽戒一只及現金新臺幣（下同）五千二百
    元得手，並隨即逃逸，然在現場遺留丙○○之拖鞋一雙及金邊眼鏡一副，嗣經乙○○之友人洪瑞良察覺，報警於同日上午八時五十分許，在丙○○位於高雄事前
    鎮區○○○路三十六號住處前逮獲，並在其身上扣得上開遭竊之財物。丙○○經
    移送檢察官偵訊諭知交保釋放後，仍承接前開意圖為自己不法所有之概括犯意，
    於八十九年六月二十五日上午六時許（業已日出），徒手毀壞位於高雄市○○區
    ○○路十三號三樓甲○○住處大門之第一道紗門，再開啟第二道未上鎖之鐵門侵
    入其內，竊取甲○○所有之現金一萬元得手後逃逸（前開毀損及侵入住宅之部分
    均未據告訴），嗣經甲○○報警而於現場採得丙○○沾留之指紋，並據此查出丙○○之身分後後，於八十九年七月十五日上午十一時三十分許通知丙○○到案而
    告查獲。
二、案經高雄市政府警察局前鎮分局報請臺灣高雄地方法院檢察署檢察官偵查起訴暨
    移送併辦。
    理  由
一、訊據被告丙○○對於右揭事實坦承不諱，核與被害人乙○○、甲○○及證人洪瑞
    良之指述、證述之情節相符，並有贓物認領保管收據一紙在卷可稽及被告遺留在
    現場之拖鞋一雙、金邊眼鏡一副扣案為證，此外於被害人甲○○住處採得之指紋
    ，經鑑驗結果確為被告之指紋無誤，有內政部警政署八十九年七月七日（八九）
    刑紋字第八七０三五號函可按，從而本件事證明確，被告犯行洵堪認定。
二、核被告所為，其竊取被害人乙○○之財物部分，係犯刑法第三百二十一條第一項
    第一款之夜間侵入住宅竊盜罪，其竊取被害人甲○○之財物部分，係犯同條項第
    二款之毀壞門扇竊盜罪。被告先後二次竊盜犯行，時間緊接、犯罪基本構成要件
    相同，顯係基於概括犯意反覆為之，係為連續犯，應從情節較重之刑法第三百二
    十一條第一項第一款之夜間侵入住宅竊盜罪論處，並加重其刑。移送併辦關於被
    告前開竊取被害人甲○○之財物部分雖未據起訴，然因與起訴部分有連續犯之裁
    判上一罪關係，為起訴效力所及，本院自應併予審究。次按精神耗弱人之行為，
    得減輕其刑，刑法第十九條第二項定有明文，本院針對被告為前開竊盜犯行時之
    精神狀態，送請財團法人長庚紀念醫院高雄分院（下稱長庚醫院）鑑定，經長庚
    醫院參酌被告之個人生活史及病史，並依據精神狀態檢查，以及綜合進行晤談及
    行為觀察、智力評估、班達測驗、性格量表、羅夏克測驗等心理測驗，認為被告
    智力功能中下，在心理及精神方面，被告注意及專注能力較差，可能有潛在的內
    在焦慮，會傾向避開負向的情緒刺激，或以潛抑作用處理，而被告在複雜或不尋
    常的壓力下，有明顯的功能混亂傾向，亦可能導致衝動控制問題，並出現不符合
    社會情境需求的行為，被告較缺乏可利用的外在資源，在人際關係的建立與維持
    會遇到某些困難，缺乏與他人保持親近關係的興趣。因專注於內在的心理歷程，
    而對外界所花費較低的注意能量，並經綜合以上各項檢查和會談結果，認為文康
    告退伍後罹患「精神分裂症」，有幻聽與被跟蹤妄想的經驗，並導致其個人功能
    退化，壓力因應技巧更形惡化，另外，因其中下智能合併上述人格發展歷程中之
    多重挫折以及可能存在壓抑之重大人生事件，產生「衝動控制障礙」。其「精神
    分裂症」是一種「思維與知覺障礙」，在疾病活躍期，會出現人聲聽幻覺與妄想
    經驗。在疾病穩定期，則仍會存在思考貧乏、社交退縮、思考固著等症狀，而被
    告之精神分裂症目前應處於殘餘穩定期，故根據被告住院之觀察記錄與資料蒐集
    ，認定被告因罹患「殘餘期精神分裂症」以及「衝動控制障礙症」，其行為能力
    應屬精神耗弱狀態等情，有長庚醫院八十九年十二月二十二日（８９）長庚院高
    字第二六九二號函附之精神鑑定報告書一份在卷可按，從而，被告於為上揭竊盜
    犯行時，為精神耗弱之人，爰依刑法第十九條第二項規定減輕其刑，並依法先加
    後減之。審酌被告為一己之私慾，竟竊盜犯行，侵害他人之財產權，然念其犯後
    坦承犯行，犯後態度堪稱良好，且參酌其因罹患「殘餘期精神分裂症」以及「衝
    動控制障礙症」，本身控制能力欠佳等一切情狀，量處如主文所示之刑。末查被
    告先前於八十年間因竊盜案件，經本院判處有期徒刑十月，且迭經臺灣高等法院
    高雄分院及最高法院駁回確定，並於八十一年九月十八日執行完畢，然其於前案
    執行完畢後五年以內未曾受有期徒刑以上刑之宣告，有臺灣高等法院被告全國前
    案紀錄表及臺灣高雄地方法院檢察署刑案資料查註紀錄表可按，被告因一時失慮
    ，復因罹患精神疾病，控制力欠佳，致罹刑典，事後已坦承犯行，深具悔意，且
    現於龍虎工程行工作，有該工程行之證明書一紙可參，足見現有正當職業，信其
    經此刑之宣告後，應知警惕而無再犯之虞，本院因認暫不執行其刑為當，故予以
    宣告緩刑四年，再鑒於被告因本身控制能力顯見欠佳，為確實革除其再犯之虞，
    有加強對被告追縱、考核及輔導之必要，故併予諭知緩刑期間付保護管束，以輔
    導向善，用啟自新，並資惕勵。至於扣案之拖鞋一雙及金邊眼鏡一副，雖屬被告
    所有，惟與前開竊盜犯行無何直接之關連性，並非供犯竊盜罪所用之物，再同扣
    案之鐵絲一條係被害人乙○○住處之物，業經證人洪瑞良證述明確，是此亦非屬
    被告所有之物，故就上揭扣案物品均不併予宣告沒收，附此敘明。
據上論斷，應依刑事訴訟法第二百九十九條第一項前段，刑法第五十六條、第三百二
十一條第一項第一款、第十九條第二項、第七十四條第二款、第九十三條第一項，判
決如主文。
本案經檢察官高碧霞到庭執行職務。
中      華      民      國    九十      年      一      月     十一     日
                                  臺灣高雄地方法院刑事第二庭
                                      法  官    陳  威  龍
右正本證明與原本無異。
如不服本判決，應於判決送達後十日內，向本院提出上訴狀。
                                      書記官    林  雯  琪
中      華      民      國    九十      年      一      月     十一     日
附錄論罪科刑法條：
刑法第三百二十一條第一項第一款、第二款
犯竊盜罪而有左列情形之一者，處六月以上五年以下有期徒刑：
一  於夜間侵入住宅或有人居住之建築物、船艦，或隱匿其內而犯之者。
二  毀越門扇、牆垣或其他安全設備而犯之者。


司法院資訊處製作；財團法人民間司法改革基金會備份。
